臺灣高等法院刑事判決　　　　　　　　96年度上易字第1718號
上　訴　人
即　被　告　乙○○○
選任辯護人　吳妙白律師
上列上訴人因毀損案件，不服臺灣板橋地方法院95年度易字第
1723號，中華民國96年4月4日第一審判決（起訴案號：臺灣板橋
地方法院檢察署95年度偵字第9622號），提起上訴，本院判決如
下：
    主  文
原判決撤銷。
乙○○○共同損壞附表所示他人之物，足以生損害於他人，處有
期徒刑伍月，如易科罰金，以銀元佰元折算壹日，減為有期徒
刑貳月拾伍日，如易科罰金，以銀元佰元折算壹日。
    事  實
一、乙○○○係丙○○之舅母，雙方因臺北縣永和市○○路288
    號之房地所有權糾紛而素有嫌隙，乙○○○竟於民國94年10
    月4日晚上8至9時許（起訴書誤載為10時30分許），與年籍
    姓名均不詳之成年男子2名，共同基於毀損他人所有物之犯
    意聯絡，持鐵鎚、鐵撬等工具，偕同前往上址，將丙○○所
    有如附表所示之物，予以敲打致生損壞，足生損害於丙○○
    。嗣經鄰居通知丙○○，始報警查知上情。
二、案經丙○○訴由臺北縣政府警察局永和分局移送臺灣板橋地
    方法院檢察署檢察官偵查起訴。
    理  由
一、訊據上訴人即被告乙○○○矢口否認有毀損犯行，辯稱：伊
    未曾在94年10月4日晚間帶人至告訴人丙○○上址住處，破
    壞告訴人所有如附表所示之物品，案發時伊在臺東幫女兒坐
    月子云云。經查：
  (一)被告上揭毀損犯行，業據證人即告訴人黃豆於原審證述明確
    ，並據證人甲○○證稱：伊在福和路286號做生意賣窗簾，
    丙○○在288號，伊等是鄰居關係，10月4日當天伊坐在屋內
    ，聽到外面很大聲，伊就跑出去，看到1人拿著類似噴漆在
    噴鐵門，另外1人拿著類似鐵撬的東西將廣告的甘蔗板畫作
    敲下來，當時聲音很大聲，所以附近很多人都出來看。因為
    之前這個地方也有被別人破壞過，所以丙○○給伊1張名片
    ，請伊有事時通知他。伊看到1個婦人個子不高站在那裡，
    當時經過的路人問她為何把人家的東西弄壞，那個婦人用台
    語說：「這是我的房子，我從澳洲回來他霸佔我的房子」，
    伊想到黃先生有交代，就打電話給他，告訴他房子被人破壞
    ，請他趕快回來，當時他請伊報警，伊不想惹麻煩，請他趕
    快回來，後來伊就沒有再出門，等10點鐘伊店打烊關門，要
    回家而經過288號門口時，看到小門開一半多，伊稍微低頭
    往裡面瞄，看到裡面有人拿東西戳天花板，伊就趕快打電話
    通知丙○○，當時所看到個子不高的婦人，和被告一樣，說
    話很尖銳，都說台語，口音、身高、外型也是一樣，伊確定
    與被告是同一人等語明確（見原審卷第92至97頁、本院審判
    筆錄第5至6頁）。而被告確於94年6月15日出國，至同年8月
    14 日始返國，此有被告之入出國日期證明書在卷足憑（見
    原審卷第31頁），被告自承係去澳洲，核與證人甲○○所述
    案發時在場婦人之談話內容相符，復有現場遭損壞物品照片
    附卷足稽，被告之毀損犯行堪以認定。
  (二)被告雖否認有於上揭時地至案發現場，惟被告先後2次於檢
    察官偵訊時已供承確有於94年10月4日晚上8至10時30分許至
    案發現場等語（見偵卷47頁、第56頁），並有原審勘驗偵訊
    錄音帶之勘驗筆錄足憑（見原審卷第39至56頁）。且被告於
    原審準備程序中先係稱：94年10月4日晚上10時30分時，伊
    沒有到臺北縣永和市○○路288號告訴人工作室，砸毀告訴
    人的物品，當天伊在「屏東縣萬丹鄉」女兒住處那裡，已與
    其在偵訊之陳述不合；於原審審理時又更異其詞為：案發時
    伊在「臺東」幫女兒坐月子云云，其在先後不在場之供詞，
    顯然矛盾不一。被告就案發時所在地點之回答，事關其罪責
    之有無，被告為具有相當閱歷之人，生活經驗豐富，不可能
    不慎言，辯護人認被告上揭更異辯詞係因記憶力老化所致，
    應不足採。至於證人即被告之女郭玫秀雖於原審證稱：伊在
    案發前後因生產坐月子，均係被告在臺東幫忙照顧等語，惟
    又稱：坐月子期間，母親早上會去游泳及買菜，平常是就伊
    跟母親及小孩在家，伊先生有空會過來，伊無法特別記得94
    年10月4日當日母親的行蹤等語，是證人郭玫秀之證詞亦無
    法為被告不在場之證明。被告在偵訊時已2次自承於案發時
    在告訴人上址處所前，益徵其嗣後所為不在場之辯詞，係臨
    訟杜撰，並無足取。
  (三)綜上，本件事證明確，被告犯行堪以認定，應依法論科。
二、被告行為後，刑法及罰金罰鍰提高標準條例業經修正，並自
    95年7月1日生效施行，有關本件情形：
  (一)刑法第354條毀損罪，其法定本刑中關於罰金刑之規定，因
    刑法第33條第5款業經修正，罰金最低額由銀元1元提高為新
    台幣1000元以上，並以百元為單位，經新、舊法比較，應以
    行為時之刑法第33條第5款規定有利於被告。
  (二)修正後刑法第28條雖將「實施」修正為「實行」。其中「實
  　施」一語，涵蓋陰謀、預備、著手及實行之概念在內，其範
  　圍較廣；而「實行」則著重於直接從事構成犯罪事實之行為
  　，其範圍較狹，是修正後刑法共同正犯之範圍已有限縮，共
  　同正犯之範圍既因此而有變動，自屬犯罪後法律有變更，而
  　非僅屬純文字修正，經比較結果，以修正後刑法有利於被告
  　。
  (三)刑法第41條第1項前段關於易科罰金之折算標準，原依罰金
    罰鍰提高標準條例第2條（已於95年7月1日刪除）之規提高
    100倍，而為以銀元100元、200元、300元折算1日，修正為
    以新台幣1000元、2000元、3000元折算1日，修正前之規定
    較有利於被告。
  (四)本件綜合上揭新舊刑法比較之結果，並本於統一性及整體性
  　原則，以修正前之刑法較有利於被告，爰一體適用修正前之
    刑法。
三、核被告所為，係犯刑法第354條之毀損罪。被告就毀損犯行
    ，與年籍姓名均不詳之成年男子2名，有犯意聯絡及行為分
    擔，為共同正犯。起訴書就被告所毀損之物品項目除附表所
    示外，並列有清倣宣德青花三獸足畫筒、元代釉裡紅軍持淨
    瓶等物，惟除告訴人指述外，並無其他證據足資佐證，是此
    部分事實應予減縮。
四、原審對被告予以論罪科刑，固非無見。惟中華民國犯罪減刑
    條例已於96年7月4日制定公布，並於96年7月16日施行，被
    告所犯毀損罪，犯罪時間在96年4月24日以前，合於減刑條
    件，原審未及審酌，尚有未洽。被告上訴否認犯罪，以請
    本院勘驗95年6月14日偵訊錄影光碟之影像，以證明證人甲○○謂被告個子小小的，並非實情，因被告身高與證人甲○○差不多，甲○○指認有誤。告訴人丙○○於原審稱案發
    當日晚上有打電話報警，惟卷附報案紀錄所示，報案時間係
    94 年10月5日，告訴人所述顯然不實云云，指摘原判決不當
    。惟原審已當庭勘驗95年6月14日偵訊錄音光碟，而製有勘
    驗筆錄在卷，被告、辯護人於原審對該勘驗筆錄亦無意見（
    見原審卷第102頁），實無再行勘驗之必要。證人甲○○於
    本院到庭指認案發現場之婦人即係被告無誤，且甲○○之身
    高經本院當庭與被告比對得知，甲○○確比被告略高一些（
    見本院審判筆錄第6頁）。甲○○並於原審證稱：那個人身
    高多高伊沒有想過，當時伊是站在店裡的台階上面等語（見
    原審卷第94頁），而依被告於原審所呈甲○○店內照片所示
    （見原審卷第131頁），甲○○店內（286號）台階確較隔壁
    288號之騎樓高，甲○○或因站在店內台階較高處，致其判
    斷被告身高較實際矮，亦屬可能，況且，甲○○尚有目睹被
    告之外型長相、聽到其說話口音，身高並非其指認之唯一依
    據。參以甲○○迭於偵訊、原審及本院具結指認被告，其與
    被告並無怨懟仇隙，當無設詞誣攀之必要，應認甲○○之證
    詞屬實，堪予採信。至辯護人爭執本案之報案時間，丙○○
    業於原審證稱係案發當日晚上打電話報警，核與證人即承辦
    員警呂明貴到庭證稱：本案是分局110通報，伊與其他員警
    於94年10月4日晚上到達現場，被害人是隔日才來製作筆錄
    等語相符（見本院審判筆錄第4頁），益徵丙○○所述並無
    違誤。被告上訴猶以前詞置辯，即無理由，惟原判決有上揭
    可議之處，自應由本院予以撤銷改判。爰審酌被告僅因房地
    之糾紛，即率人至告訴人住處，將房內物品毀損，所為手段
    惡劣，毀壞物品件數眾多，犯罪後仍設詞狡飾犯行，毫無悔
    改之意，及被告之品行、知識、與告訴人之關係等一切情狀
    ，量處如主文所示之刑，並依中華民國96年罪犯減刑條例第
    2 條第1項第3款之規定，將原宣告之刑期減為二分之一，並
    諭知易科罰金之折算標準，以資懲儆。另本件共犯持以毀損
    之鐵鎚、鐵撬等工具，並未經扣案，被告又否認犯罪，無證
    據證明係被告或共犯所有之物，不併予宣告沒收，附此敘明
    。
據上論斷，應依刑事訴訟法第369條第1項前段、第364條、第299
條第1項前段，刑法第2條第1項、修正前刑法第28條、第354條、
第41條第1項前段，刑法施行法第1條之1，罰金罰鍰提高標準條
例刪除前第2條，中華民國96年罪犯減刑條例第2條第1項第3款、
第7條、第9條，判決如主文。
本案經檢察官謝英民到庭執行職務。
中　　華　　民　　國　　96　　年　　11 　月　　 20　　日
　　　　　　　　　刑事第二庭審判長法　官  呂丹玉
　        　　　　　　　          法　官  李麗玲
  　　　　　　　　　　　　　      法　官  林恆吉
以上正本證明與原本無異。
不得上訴。
                                  書記官  劉文美
中　　華　　民　　國　　96　　年　　11　　月　　20　　日
附錄本案論罪科刑法條全文：
中華民國刑法第354條
（毀損器物罪）
毀棄、損壞前二條以外之他人之物或致令不堪用，足以生損害於
公眾或他人者，處2年以下有期徒刑、拘役或5百元以下罰金。
附表（毀損物品）：
一、屋外之七面招牌
二、內外鐵捲門之感應器、馬達
三、玻璃展示櫃
四、沙發椅、電風扇
五、天花板、照明設備、軌道燈
六、碑刻墨拓教材及工具、字畫、印材、輸出POP 看板、刻印桌
    檯、掛鐘
七、電腦設備
八、竹椅、竹製畫桌
九、吊扇開關
十、加彩陶俑、三彩鎮墓獸、古青瓷瓶、三彩汗血天馬
